臺灣臺中地方法院刑事判決　　　　　　　 96年度易字第264號
公　訴　人　臺灣臺中地方法院檢察署檢察官
被　　　告　乙○○
上列被告因詐欺案件，經檢察官提起公訴（九十五年度偵字第二
六七一九號），本院判決如下：
    主    文
乙○○幫助意圖為自己不法之所有，以詐術使人將本人之物交付
，處有期徒刑肆月，如易科罰金，以新台幣壹仟元折算壹日。
    犯罪事實
一、乙○○明知金融機構帳戶之存摺及提款卡係供自己使用之重
    要理財工具，關係個人財產、信用之表徵，且可預見存摺、
    提款卡及其密碼如交予他人使用，而未加以闡明正常用途，
    極易被利用為與財產有關之犯罪工具，竟仍不顧他人可能遭
    受財產上損害之危險，而基於縱若其金融機構帳戶被利用作
    為詐欺取財，並不違背其本意之幫助犯意，先於民國（下同
    ）九十四年五月十七日，向寶華商業銀行中清分行申設開立
    第000000000000000號帳戶，取得該帳戶存摺、提款卡（包
    括密碼）後，旋於同日至同年月三十日間之某日，在不詳地
    點，將其所有上開銀行帳戶之存摺、提款卡（包括密碼），
    交予不詳姓名成年人使用。該不詳姓名成年人或所屬詐欺集
    團成員取得乙○○所有上開銀行帳戶之存摺、提款卡（包括
    密碼）後，即意圖為自己不法之所有，於九十五年八月三十
    日上午十一時五十分許，由其中之某不詳姓名成年女子撥打
    電話予丙○○，向丙○○佯稱係其友人，急需用錢欲借款新
    台幣（下同）二、三萬元，明後天即可返還等語，使丙○○
    信以為真而陷於錯誤，遂依該女子指示，於同日中午十二時
    十六分許，以其妻蔡櫻芳在清大郵局帳戶之提款卡提匯三萬
    元至乙○○所有上開銀行帳戶，含跨行手續費十七元共計損
    失三萬零十七元，該不詳姓名成年人或所屬詐欺集團成員隨
    即於當日以提款卡提領所詐得上開款項。嗣經丙○○發覺受
    騙，報警處理，為警循線查獲。
二、案經臺中市警察局第五分局報請臺灣臺中地方法院檢察署檢
    察官偵查起訴。
    理    由
一、訊之被告乙○○固坦承於九十四年五月十七日，向寶華商業
    銀行中清分行申設開立第000000000000000號帳戶，並取得
    存摺、提款卡（包括密碼）等情，然矢口否認有何幫助詐欺
    取財犯行，辯稱：伊申設開立上開銀行帳戶後，因未使用該
    帳戶，故約於一、二星期後，在伊中清路住處，以剪刀將該
    帳戶之存摺、提款卡剪掉，並將之丟棄在垃圾桶內，並未將
    伊所有上開銀行帳戶之存摺、提款卡（包括密碼），交予不
    詳姓名成年人使用，且該帳戶內之提存資料均非伊所提存云
    云。惟查上揭犯罪事實，業據被害人丙○○於警詢時指述綦
    詳，並有被害人提出之中華郵政公司自動櫃員機交易明細表
    影本一紙及被告所有上開銀行存款業務申請暨約定書、往來
    明細查詢報表影本各一份附卷可稽。且被告於九十五年十月
    三日警詢時供稱：伊申設開立上開銀行帳戶後，約於九十四
    年五月三十日，因無需使用該帳戶，有打電話至該銀行申請
    停止掛失，期間未曾使用該帳戶等語，嗣於九十五年十二月
    十九日檢察官偵查時供稱：伊上開銀行帳戶之存摺等物，放
    在伊住處，完全都沒有使用等語，核與其上開所辯，均有未
    合，則其上開所辯，實甚有疑問；況金融機構帳戶之存摺、
    提款卡（包括密碼），僅供本人存提款項使用，具有專屬性
    ，若謂不詳姓名成年人或所屬詐欺集團成員在未徵得被告同
    意使用之情況下，即指示被害人匯款至其所有上開銀行帳戶
    ，亦與經驗法則相悖；參以依卷附被告所有上開銀行帳戶之
    往來明細查詢報表所載，其帳戶內自九十四年五月三十日起
    即陸續計有約三十筆不明款項匯入，迄九十五年八月三十日
    ，由被害人匯入三萬元（最後一筆），並均於匯入當日以提
    款卡提領一空，若依被告所辯，其提款卡既已於開立後約二
    星期以剪刀將之剪損，何以自九十四年五月三十日起計有約
    三十筆不明款項匯入及被害人匯入上開款項，均能以提款卡
    提領，益徵被告所有上開銀行帳戶之存摺、提款卡（包括密
    碼），應係其於九十四年五月十七日至同年月三十日間之某
    日，在不詳地點，交予不詳姓名成年人使用，是被告上開所
    辯，無非事後卸責之詞，不足採信。次查被告係六十六年三
    月二十四日出生之成年人，具相當之社會經驗，對不詳姓名
    成年人何以須用其所有上開銀行帳戶，豈能無疑？且自政府
    開放金融機構申請設立以來，金融機構大量增加，使一般人
    申請存款帳戶極為容易、便利，故除非充作犯罪使用，一般
    並無使用他人金融機構帳戶之必要。而坊間新聞媒體，對於
    不肖犯罪集團，經常利用大量取得之金融機構帳戶，作為詐
    欺或恐嚇取財工具，亦多所報導，被告對此應知之甚詳，竟
    仍將其所有上開銀行帳戶之存摺、提款卡（包括密碼），交
    予不詳姓名成年人使用，該不詳姓名成年人或所屬詐欺集團
    成員果據以作為詐欺取財匯款之工具，被告自有幫助該不詳
    姓名成年人或所屬詐欺集團成員詐欺取財之不確定故意，本
    件事證明確，被告犯行堪以認定。
二、按刑法上之故意，以行為人對於構成犯罪之事實，包括犯罪
    客體、行為、結果等均有具體確定認識，並有意使其發生者
    為確定故意，而行為人對於構成犯罪之事實，雖無具體確定
    認識，但已預見其發生，且其發生不違背其本意者，則為不
    確定故意。又行為人基於幫助他人犯罪之意思，為促成他人
    犯罪而為犯罪構成要件以外之行為，為幫助犯。本件被告將
    其所有上開銀行帳戶之存摺、提款卡（包括密碼），交予不
    詳姓名成年人使用，該不詳姓名成年人或所屬詐欺集團成員
    嗣據以作為詐欺取財匯款之工具，此既不違背被告當初交付
    存摺、提款卡（包括密碼）之本意，且係參與提供取得詐欺
    取財犯罪所得款項之工具，對此犯行施以助力，為詐欺取財
    罪構成要件以外之行為，應以詐欺取財罪之幫助犯論之。核
    被告所為，係犯刑法第三十條第一項、第三百三十九條第一
    項之幫助詐欺取財罪。又被告係幫助該不詳姓名成年人或所
    屬詐欺集團成員犯詐欺取財罪，為從犯，應按正犯之刑減輕
    之。爰審酌被告尚無前科紀錄（見卷附台灣高等法院被告前
    案紀錄表），預見不詳姓名成年人或所屬詐欺集團成員可能
    利用取得之金融機構帳戶作為詐欺取財之工具，仍將其所有
    上開銀行帳戶之存摺、提款卡（包括密碼），交予不詳姓名
    成年人使用，危害社會治安、金融秩序，及其犯罪動機、目
    的、手段、被害人受騙金額、犯罪後態度等一切情狀，量處
    如主文所示之刑，並諭知易科罰金之折算標準，以資懲儆。
三、據上論斷，應依刑事訴訟法第二百九十九條第一項前段、刑
    法第三十條第一項前段、第三百三十九條第一項、第三十條
    第二項、第四十一條第一項前段、刑法施行法第一條之一，
    判決如主文。
本案經檢察官甲○○到庭執行職務。
中　　華　　民　　國　　96　　年　　3 　　月　　15　　日
                  刑事第三庭  審判長法  官  唐光義
                                    法  官  楊萬益
                                    法  官  朱光國
上正本證明與原本無異。
如不服本判決，應於送達後十日內向本院提出上訴狀（須附繕本
），上訴於台灣高等法院台中分院。
                                    書記官  洪明霞
中　　華　　民　　國　　96　　年　　3 　　月　　15　　日
附錄論罪科刑法條：
刑法第三百三十九第一項：
意圖為自己或第三人不法之所有，以詐術使人將本人或第三人之
物交付者，處五年以下有期徒刑、拘役或科或併科一千元以下罰
金。
